【裁判字號】    99,簡上,145
【裁判日期】    991109
【裁判案由】    詐欺
【裁判全文】
臺灣基隆地方法院刑事判決             99年度簡上字第145號
上  訴  人  乙○○
即  被  告
上列上訴人即被告因詐欺案件，不服本院基隆簡易庭99年度基簡
字第161 號，中華民國99年4 月30日第一審刑事簡易判決（原聲
請簡易處刑案號：98年度偵字第5570號），提起上訴，本院管轄
之第二審合議庭判決如下：
    主      文
上訴駁回。
乙○○緩刑貳年。
    事實及理由
一、本案經本院審理結果，認第一審判決以被告乙○○係犯刑法
    第30條第1 項前段、第339 條第1 項之幫助詐欺罪，而判處
    被告拘役40日，如易科罰金以新台幣1,000 元折算1 日，其
    認事用法均無違誤，量刑亦屬適當，應予維持，並引用第一
    審簡易判決記載之事實、證據及理由（如附件）。
二、上訴人即被告初係具狀上訴聲稱：伊係單親家庭，獨自扶養
    2 名小孩，又因失業，生活壓力甚大，見報紙分類廣告載有
    「辦門號、要應急嗎？不求人！門號您自用、手機我回收、
    欠費可」，而與對方聯繫，因欲賺取差價，一時未察，遭自
    稱「鄭先生」之人欺騙，始提供行動電話門號SIM 卡，而遭
    詐騙集團利用等語。嗣於本院審理時，則已坦承所有犯行，
    並求為緩刑之宣告等語（參見本院卷第49頁）。
三、訊據上訴人即被告對於本件幫助詐欺之犯行，業已坦承不諱
    ，並據證人即被害人丙○○於警詢及偵查時證述明確（見98
    年度偵字第22822 號卷第33、34頁、第91頁），復有遠傳易
    付卡客戶資料卡、輕鬆打客戶資料卡、中華電信客戶申請書
    、臺灣大哥大預付卡申請書在卷可稽（見98年度偵字第5570
    號卷第21至25頁），證人即另案被告馬元明於警詢中亦明確
    證稱係與持用門號0000000000號之人聯繫交付金融卡及密碼
    等事宜（見98年度偵字第22822 號卷第10至13頁），此外，
    尚有證人馬元明上揭帳戶之開戶資料、未登摺帳項（彙計前
    ）明細表及證人丙○○提出之自動櫃員機交易明細表4 紙在
    卷可稽（見98年度偵字第22822 號卷第37至50頁），堪信被
    告前開自白與事實相符。本件事證明確，其犯行堪以認定。
四、核被告乙○○所為，係犯刑法第30條第1 項前段、第339 條
    第1 項之幫助詐欺罪。被告係基於幫助之犯意提供其行動電
    話門號SIM 卡，為幫助犯，應依刑法第30條第2 項按正犯之
    刑減輕之。原審審酌被告提供行動電話門號予他人作為詐欺
    取財之工具，造成犯罪偵查困難，亦使被害人求償無門，幕
    後犯罪人得以逍遙法外，嚴重危害交易秩序、社會治安，然
    其以往並無任何犯罪紀錄，素行良好，兼衡被害人所受損害
    非鉅等一切情狀，量處被告拘役40日，如易科罰金以新台幣
    1,000 元折算1 日，其認事用法並無違誤，量刑亦屬恰當，
    應予維持，被告上訴指摘原審簡易判決不當，為無理由，應
    予駁回。
五、惟本院審酌被告前未曾受有期徒刑以上刑之宣告，有臺灣高
    等法院被告前案紀錄表在卷可按，被告因一時失察，致罹刑
    章，惟已為認罪之意思表示，本院認本件刑之宣告，已足收
    警惕之效，因認所處之刑，以暫不執行為適當，併予宣告緩
    刑2 年，以勵自新。
據上論斷，應依刑事訴訟法第455 條之1 第3 項、第368 條、第
373 條，刑法第74條第1 項第1 款，判決如主文。
本案經檢察官甲○○庭執行職務。
中    華    民    國    99    年    11    月    9     日
                  刑事第五庭審判長法  官    齊  潔
                                  法  官    吳佳齡
                                  法  官    蔡和憲
以上正本證明與原本無異。
本件判決不得上訴。
中    華    民    國    99    年    11    月    9     日
                                  書記官    翁其良
論罪法條：
中華民國刑法第339條
（普通詐欺罪）
意圖為自己或第三人不法之所有，以詐術使人將本人或第三人之
物交付者，處 5 年以下有期徒刑、拘役或科或併科 1 千元以下
罰金。
以前項方法得財產上不法之利益或使第三人得之者，亦同。
前二項之未遂犯罰之。
附件：
臺灣基隆地方法院刑事簡易判決         99年度基簡字第161號
聲  請  人  臺灣基隆地方法院檢察署檢察官
被      告  乙○○  男  43歲（民國○○年○月○日生）
                    身分證統一編號：Ｚ000000000號
                    住臺北縣瑞芳鎮○○路115之4號
上列被告因詐欺案件，經檢察官聲請以簡易判決處刑（98年度偵
字第5570號），本院判決如下：
    主      文
乙○○幫助意圖為自己不法之所有，以詐術使人將本人之物交付
，處拘役肆拾日，如易科罰金，以新臺幣壹仟元折算壹日。
    事實及理由
一、乙○○於民國98年6 月3 日，見報紙廣告載有「辦門號、要
    應急嗎？不求人！門號您自用、手機我回收、欠費可」之廣
    告，遂撥打廣告上所載行動電話號碼予對方聯繫，並與姓名
    不詳自稱鄭先生之成年男子相約於同年月18日見面。乙○○
    於同年月18日與該男子相見後，得知該男子提出之交易內容
    為「由乙○○提供自己之證件向電信業者申辦行動電話易付
    卡門號，交予該男子，每取得一個門號，該男子提供新臺幣
    （下同）400 元之回饋金予乙○○」，其雖預見提供自己所
    申請之行動電話門號予他人使用，他人有可能利用其門號遂
    行犯罪行為，以避免暴露真實身分遭警查緝等情，竟不顧他
    人可能遭受詐騙財物之危險，基於縱若有人以其門號遂行詐
    欺取財犯行，亦不違反其本意之幫助犯意，於同日（18日）
    ，與該男子共赴基隆市中華電信、遠傳電信及臺灣大哥大電
    信公司門市等處，由乙○○提供自己之身分證件並簽署申請
    書，申辦取得遠傳電信門號0000000000號、0000000000號、
    0000000000號、中華電信門號0000000000號及臺灣大哥大門
    號0000000000號，再將其甫申辦取得之上開行動電話門號之
    SIM 卡共5 張，以新臺幣（下同）2,000 元之代價出售予該
    男子。該男子所屬詐騙集團成員即共同意圖為自己不法所有
    ，基於詐欺取財之犯意聯絡，由該集團某成員於98年7 月 3
    日某時，以前揭乙○○申辦之門號0000000000號作為聯繫馬
    元明之工具，向馬元明收購其於第一商業銀行泰山分行開設
    之帳號00000000000 號金融帳戶（馬元明所涉幫助詐欺部分
    ，業經臺灣板橋地方法院另案判決）；進而於98年7 月7 日
    下午6 時許，由該集團某成員撥打電話予丙○○，向丙○○
    佯稱：欲退還網路購物款項，須至提款機前依指示操作云云
    ，丙○○因而陷於錯誤，於同日下午6 時51分許起至7 時 2
    分許止，在位於臺南市東區某統一超商店內之自動櫃員機前
    ，依指示按鍵，先後將8,123元、2,977元、1,879元、456元
    ，共計13,435元，均轉帳存入馬元明之上開帳戶內，前揭款
    項於存入後，旋遭人提領一空。嗣因丙○○事後發覺受騙，
    報警處理，為警循線查悉上情。案經臺南市警察局第五分局
    報請臺灣臺北地方法院檢察署檢察官呈請臺灣高等法院檢察
    署檢察長令轉臺灣基隆地方法院檢察署檢察官偵查後，聲請
    以簡易判決處刑。
二、訊據被告乙○○固不否認有於上開時、地申辦前揭行動電話
    易付卡門號，並將SIM 卡交予他人，且獲得現金等情，惟矢
    口否認有何幫助詐欺取財犯行，辯稱：伊當時失業中，不想
    求助親友，伊見前開報紙廣告內容，認為只是單純手機買賣
    ，不會涉及犯罪，才與對方聯繫，伊與對方一同去電信門市
    時，電信公司說伊有欠費，不能申辦手機，對方說他在七堵
    開設通訊行，他們公司要擴大營運招募業務員，伊如申辦易
    付卡門號，每個門號會有600 元業績獎金，對方抽200 元，
    餘400 元回饋予伊，伊當時有詢問取得門號欲作何用途，對
    方表示係欲擴大徵才，作為內部通訊用途，不會外流，且表
    示不會害伊，伊才因此填寫申請書申辦門號，SIM 卡是由對
    方帶走，伊不知道對方拿去作何不法用途，伊才是被害人云
    云。惟查：
  (一)上揭行動電話門號確係被告親自申辦乙節，業據被告自承無
    訛，並有遠傳易付卡客戶資料卡、輕鬆打客戶資料卡、中華
    電信客戶申請書、臺灣大哥大預付卡申請書在卷可稽（98年
    度偵字第5570號卷第21至25頁），而有關於證人即被害人丙
    ○○遭詐欺取財之過程，亦據證人丙○○於警詢中及偵查中
    證述綦詳（98年度偵字第22822 號卷第33至34頁、第91頁）
    ，證人即另案被告馬元明於警詢中亦明確證稱係與持用門號
    0000000000號之人聯繫交付金融卡及密碼等事宜（98年度偵
    字第22822 號卷第10至13頁），此外，尚有證人馬元明上揭
    帳戶之開戶資料、未登摺帳項（彙計前）明細表及證人丙○
    ○提出之自動櫃員機交易明細表4 紙在卷可稽（98年度偵字
    第22822 號卷第37至50頁），足認被告將上開行動電話門號
    SIM 卡交予他人後，其中門號0000000000號業經詐騙集團用
    以向證人馬元明收取上揭帳戶之金融卡及密碼，詐騙集團並
    進而向證人丙○○施行詐術，使證人丙○○誤信並轉帳13,4
    35元至證人馬元明之上揭帳戶內等情，均堪信為真實。
  (二)被告雖以前揭情詞置辯，然而：行動電話門號係個人聯絡工
    具，易付卡門號需申辦人持雙證件查驗其身分及資格始得辦
    理，申辦後得重複儲值使用，有一定之財產價值，具有相當
    之專屬性，且今日一般人向電信業者申辦行動電話門號並非
    難事，任何人只需提出身分證及駕照、健保卡等證件即得以
    自己名義申請門號使用，此為公眾週知之事實，則依一般人
    之生活經驗，如係供日常通訊使用之行動電話門號，原可自
    行向電信公司申請，實無向他人收購之必要，苟見有人不以
    自己名義申請門號，反而徵求不特定他人之門號使用，衡情
    當知其乃有意用以從事犯罪行為，為避免真實身分曝光，遂
    使用他人申辦之門號以逃避員警查緝。又提供行動電話門號
    予他人使用，因涉及使用人是否為正當用途之問題，是除非
    與本人有親密或信賴關係者，難認有何理由可自由流通使用
    。參諸邇來以人頭行動電話門號詐欺並使用人頭帳戶指示被
    害人匯款之犯罪類型層出不窮，且廣經大眾傳播媒體報導，
    政府亦大力宣導民眾接獲詐騙電話之因應之道，凡對社會動
    態非全然不予關注者均能知曉。本案被告於提供上開行動電
    話門號予他人使用時，係逾40歲之成年人，其心智成熟，具
    一般智識程度及社會經驗，且於本院訊問時供稱：依報紙廣
    告之內容，伊認為只須交付手機，門號卡保留在伊自己手上
    ，伊就不用擔心門號會遭他人亂用，後來因伊欠費，無法申
    辦手機，對方表示伊可申辦門號換取回饋金，伊在填寫行動
    電話業務申請書之前，有先詢問對方取得門號是作何用途，
    因伊從事保全工作七年，對這種敏感之事會很謹慎等語，足
    見被告確有「行動電話門號流入陌生人之手，將有遭他人用
    作詐騙等犯罪行為工具之可能」之認知，被告對於該名自稱
    鄭先生之成年男子一無所知，與該男子顯無任何信賴關係可
    言，竟仍申辦行動電話門號將SIM 卡交予該男子，其主觀上
    顯然具有縱該取得行動電話門號之人以之為詐欺取財工具，
    亦不違背其本意之幫助犯意甚明。被告辯稱自己並無任何犯
    意，純因相信人性本善，認為對方不會害伊云云，無從採信
    。
  (三)綜上所述，本案事證明確，被告上開犯行足堪認定。至於被
    告辯稱：伊看到鄭先生持用姓名為「董少宇」之身分證，其
    上所載住址為基隆市○○路49巷5 號，只須按址傳訊「董少
    宇」即可釐清事實，如無法傳訊該人到庭，亦應查明門號「
    0000000000」號之申請人資料，以了解「董少宇」等詐騙人
    士之運作模式云云。惟本院依職權查詢「基隆市○○區○○
    路49巷5 號」之全戶戶籍資料結果，其內並無任何姓名為「
    董少宇」之人設籍於該址，有全戶戶籍資料1 份在卷可參，
    至於前揭門號0000000000號之申請人為何人，亦與被告前開
    所為是否構成犯罪之認定無關，是此部分自無再予調查之必
    要，附此敘明。
三、論罪科刑：
  (一)按刑法上之幫助犯，係指以幫助之意思，對於正犯資以助力
    ，而未參與實施犯罪之行為者而言（最高法院49年臺上字第
    77號著有判例可資參考）。被告將其申辦之上開行動電話門
    號SIM 卡交予姓名不詳自稱鄭先生之成年男子，而容任他人
    以之為詐欺取財工具，導致前揭門號0000000000號遭詐騙集
    團用以聯繫取得證人馬元明之金融帳戶，進而使證人丙○○
    受騙轉帳金錢至前揭帳戶內，被告顯係基於幫助他人詐欺取
    財之犯意，且所為提供行動電話門號之行為係屬刑法詐欺取
    財罪構成要件以外之行為，是核被告所為，係犯刑法第30條
    第1 項前段、第339 條第1 項之幫助詐欺取財罪。
  (二)再按幫助犯之成立，須行為人主觀上有幫助故意，客觀上有
    幫助行為，始成立幫助犯，此所謂幫助故意，須行為人主觀
    上對於正犯之行為有所認識。本案被告雖已預見提供上開行
    動電話門號予他人使用後可能作為詐欺取財之犯罪工具，然
    該人所屬詐騙集團之共犯人數、詐騙計畫、行騙手法、成員
    間行為分擔、時間地點、犯罪次數等情，具有高度隱密性，
    終究非外界所能窺知，被告僅係提供行動電話門號供他人使
    用者，顯難期待其能有超越一般常人之認識，而知悉詐騙集
    團幕後全盤犯罪真相，自無由令其負幫助「共同」詐欺取財
    罪責。
  (三)被告係幫助犯，爰依刑法第30條第2 項規定，按正犯之刑減
    輕之。
  (四)爰審酌被告提供行動電話門號予他人作為詐欺取財之工具，
    造成犯罪偵查困難，亦使被害人求償無門，幕後犯罪人得以
    逍遙法外，嚴重危害交易秩序、社會治安，犯後亦未坦承全
    部犯行，然其以往並無任何犯罪紀錄，素行良好，有卷附臺
    灣高等法院被告前案紀錄表可憑，兼衡被害人所受損害非鉅
    等一切情狀，量處如主文所示之刑，並諭知易科罰金之折算
    標準，以資警惕。至被告將其上開行動電話門號SIM 卡交由
    詐騙人士使用，至今仍未取回，亦未扣案，且非違禁物，為
    避免日後執行困難，爰不為沒收之諭知，附此敘明。
四、依刑事訴訟法第449 條第1 項前段，刑法第30條第1 項前段
    、第339 條第1 項、第30條第2 項、第41條第1 項前段，刑
    法施行法第1 條之1 第1 項、第2 項前段，逕以簡易判決處
    刑如主文。
五、自簡易判決送達之日起10日內，得向本院提起上訴（應附繕
    本）。
 中    華    民    國    99    年    4    月    30    日
                   基隆簡易庭  法  官  張婷妮
以上正本證明與原本無異。
如不服本判決，應於判決送達後10日內，向本院提出上訴書狀，
敘述上訴理由，上訴於本院合議庭，並按他造當事人之人數附具
繕本。
 中    華    民    國    99    年    4    月    30    日
                               書記官  洪佳如
附錄本案論罪科刑法條
刑法第339條第1項
意圖為自己或第三人不法之所有，以詐術使人將本人或第三人之
物交付者，處5 年以下有期徒刑、拘役或科或併科1000元以下罰
金。

司法院資訊處製作；財團法人民間司法改革基金會備份。
